臺灣板橋地方法院刑事判決　　　　　　　 96年度易字第165號
聲　請　人　臺灣板橋地方法院檢察署檢察官
被　　　告　乙○○
　　　　　　　　　　（現於臺灣臺中戒治所強制戒治中）
上列被告因贓物案件，經檢察官聲請以簡易判決處刑（95年度偵
緝字第1184號），本院認不宜以簡易判決處刑，改依通常程序，
判決如下：
    主  文
乙○○意圖為自己或第三人不法之所有，以詐術使人將本人之物
交付，處有期徒刑伍月，如易科罰金，以銀元佰元折算壹日。
    事  實
一、乙○○有妨害風化、竊盜等前科。其明知自稱為「許明仁」
    之成年友人（真實姓名年籍不詳）於民國87年4 月間所交付
    已填載完畢、發票人為甲○○、付款銀行為合作金庫民族支
    庫、支票號碼為EC0000000 、EC0000000 號、票面金額分別
    為新臺幣（下同）十萬元、七萬四千元、票載發票日依序為
    87年4 月20日、87年5 月30日之支票二紙（此二紙支票係甲○○於87年1 月26日夜間在其停放於臺北縣三重市○○○路
    95巷17號前車牌號碼為EP-2548 號之自小客車內所失竊），
    係來路不明之贓物，竟仍基於收受贓物之犯意予以收受。復
    意圖為自己不法之所有，明知上開支票既為贓物，顯可能為
    失主掛失止付而不獲兌現，竟仍於同年4 月間，持其中票據
    號碼為EC0000000 號之支票（面額為十萬元），至位於臺北
    縣三重市之丁○○住處，向不知情之丁○○詐稱該紙支票係
    其姊夫所交付，而向丁○○調借現金十萬元，使丁○○誤認
    該紙支票係來源正當之物，因而交付現金十萬元予乙○○。
    另紙票號EC0000000 號之支票，乙○○則係於同年5 月6 日
    至丙○○位於臺北縣中和市○○路788 之1 號之公司內，交
    付予不知情之丙○○用以償還其積欠丙○○二萬元之債務。
    嗣因丁○○委請其弟戊○○於87年4 月23日前往彰化銀行北
    新分行提示付款，及丙○○於同年6 月1 日前往世華銀行埔
    墘分行提示付款時，因甲○○業已辦理支票掛失止付及印鑑
    不符而遭退票，經警方通知丁○○、丙○○到案後，始悉上
    情。
二、案經臺北縣政府警察局三重分局報請臺灣板橋地方法院檢察
    署檢察官偵查起訴。
    理  由
一、證人甲○○、丁○○、戊○○、丙○○於警詢中所為之證述
    ，雖均係被告以外之人於審判外之陳述，然經本院於審判程
    序調查證據時提示被告並告以要旨後，被告並未於言詞辯論
    終結前聲明異議，且本院審酌上開證人或係單純之竊盜案件
    被害人，或係被告之鄰居友人，前與被告並無怨隙，衡情當
    無攀誣構陷被告之動機，具有一定之可信度，如引為證據應
    屬適當，依刑事訴訟法第159 條之5 規定，即有證據能力。
二、訊據被告乙○○固不否認有於前揭時、地，向自稱「許明仁
    」之成年友人收受上開支票二紙，並持以向丁○○調借現金
    ，及用以償還積欠丙○○債務之事實，惟矢口否認有何詐欺
    取財及收受贓物之犯行，辯稱：上開支票係「許明仁」委託
    其向友人調現，伊並不知為來源不明之贓物，亦未詐騙丁○○云云。經查：
(一)上開二紙支票係證人甲○○於前揭時、地所遺失，被告自「
    許明仁」處收受上開二紙支票後，持以向丁○○調借現金十
    萬元，及用以償還積欠丙○○之二萬元債務，而許明仁並非
    其姊夫等事實，業據被告於偵查及本院審理中均供承不諱，
    核與證人甲○○、丁○○於警詢中、證人丙○○、戊○○於
    警詢及本院審理中所為之證述大致相符，並有被告簽立予證
    人丙○○之切結書一紙及遺失票據申報書、票據掛失止付通
    知書、掛失止付票據提示人資料查報表、系爭支票正反面影
    本、臺北市票據交換所退票理由單各二紙附卷可稽，是此部
    分之事實堪以認定，合先敘明。
(二)被告雖稱其收受上開二紙支票之原因，係友人「許明仁」託
    其向他人調現，然就證人丙○○部分可知，被告自承並非係
    向丙○○調現，而係持以向丙○○償還先前之欠款，核與證
    人丙○○於本院審理中所為之證述相符，即與被告所述代許
    明仁調現之目的有所出入。而證人丁○○於警詢中業已明確
    證稱：「（問：是否知道該支票乙○○如何而來？）他說是
    他姊夫給他的。」等語（參見87年偵字第14020 號偵查卷第
    5 頁），雖被告否認此節，然證人丁○○既為被告同鄉，且
    願意調借十萬元現金予被告，顯見具有一定之交情，衡情亦
    無攀誣被告之理，所述自堪採信。是被告若果係代人調現，
    說出實情即可，何以向證人丁○○謊稱該紙支票係其姊夫所
    交付？且若被告自信上開支票來源正當，屆期當可獲得兌現
    ，又何以未依商業慣例在支票上背書？亦可徵被告於收受上
    開二紙支票時，即知為來路不明之物，至為灼然。
(三)據此，被告前揭所辯，無非事後卸責之詞，難以採信，本案
    事證明確，被告犯行堪以認定。
三、論罪科刑部分：
(一)被告行為後，前於94年2 月2 日修正公布之刑法，已自95年
    7 月1 日起施行，另刑法施行法亦於95年6 月14日增訂該法
    第1 條之1 規定，並自95年7 月1 日施行。其中修正後刑法
    第2 條之規定，乃係關於新舊法比較適用之準據法，其本身
    無關行為可罰性要件之變更，故於95年7 月1 日刑法修正施
    行後，如有涉及比較新舊法之問題，即應逕依修正後刑法第
    2 條第1 項規定，為「從舊從輕」之比較（最高法院95年度
    第8 次刑事庭會議決議意旨參照）。且比較時應就罪刑有關
    之共犯、未遂犯、連續犯、牽連犯、結合犯以及累犯加重、
    自首減輕、暨其他法定加減原因、與加減例等一切情形，綜
    其全部之結果，而為比較，最高法院24年上字第4634號判例
    意旨可資參照。經查：
  刑法第339 條第1 項詐欺取財罪及同法第349 條第1 項收受
    贓物罪雖均未修正，然其罰金刑部分之法定最低刑度依修正
    後刑法第33條第5 款之規定，為新臺幣一千元；然依被告行
    為時之刑罰法律，即罰金罰鍰提高標準條例第1 條前段及修
    正前刑法第33條第5 款規定，該罪之罰金刑法定最低刑度為
    銀元十元即新臺幣三十元，是比較修正前後刑度結果，應以
    修正前之規定對被告較為有利。
  修正後刑法第55條業已廢除牽連犯之規定，故犯一罪而其方
    法或結果之行為犯他罪名者，依修正前刑法第55條後段之規
    定，認屬牽連犯，應從一重處斷；但依修正後刑法第55條之
    規定，則已無牽連犯可資適用，即應將各該犯行以數罪併合
    處罰，是以適用修正前關於牽連犯之規定，對被告自屬較為
    有利。
  本案經綜合比較前述各項法律變更之結果後，修正後之法律
    規定並未對被告更為有利，依據刑法第2 條第1 項前段，即
    應一體適用修正前刑法等相關規定。
  另上開修正後刑法自95年7 月1 日施行前，刑法分則編有關
    罰金刑之貨幣單位係銀元，且應依罰金罰鍰提高標準條例第
    1 條、第4 條之規定，按各該具體條文制定或修正之先後，
    定其罰金刑部分提高之倍數。惟因上開刑法施行法業已增訂
    第1 條之1 ，該條規定：「中華民國九十四年一月七日刑法
    修正施行後，刑法分則編所定罰金之貨幣單位為新臺幣。九
    十四年一月七日刑法修正時，刑法分則編未修正之條文定有
    罰金者，自九十四年一月七日刑法修正施行後，就其所定數
    額提高為三十倍。但七十二年六月二十六日至九十四年一月
    七日新增或修正之條文，就其所定數額提高為三倍」，亦即
    自95年7 月1 日起，刑法分則編所定罰金之貨幣單位，由原
    來之銀元改為新臺幣，且94年1 月7 日刑法修正時，刑法分
    則編未修正之條文定有罰金者，自95年7 月1 日起，有關罰
    金之數額提高為三十倍。換言之，刑法施行法第1 條之1 施
    行後，罰金刑之貨幣單位雖有「銀元」、「新臺幣」之更異
    ，惟適用結果之罰金刑最高額度則無二致。再參照刑法施行
    法第1 條之1 之立法理由說明：「……考量新修正之刑法施
    行後，不再適用現行法規所定貨幣單位折算新臺幣條例，為
    使罰金數額趨於一致，避免衍生新舊法比較適用問題，以緩
    和實務適用法律之衝擊，於不變動罰金數額之前提下，爰為
    第2 項規定。」，可知本條規定之目的，即在於避免就罰金
    之提高部分再比較新舊法，應屬修正後刑法第2 條之特別規
    定，而應優先適用。據此，刑法第339 條第1 項之詐欺取財
    罪及第349 條第1 項之收受贓物罪均係定有罰金刑之罪，應
    逕行適用刑法施行法第1 條之1 之規定即可，毋庸再依修正
    後刑法第2 條第1 項之規定，比較刑法施行法第1 條之1 及
    罰金罰鍰提高標準條例第1 條之規定何者有利於被告，附此
    敘明。
(二)核被告所為，係犯刑法第339 條第1 項之詐欺取財罪及同法
    第349 條第1 項之收受贓物罪。其所犯上開二罪間有方法、
    結果之牽連關係，應依修正前刑法第55條前段之規定，從一
    重依詐欺取財罪處斷。檢察官原聲請簡易判決處刑意旨雖漏
    未論及被告持上開支票向丁○○調借現金部分所犯之詐欺取
    財罪，惟其於聲請簡易判決處刑書所載之犯罪事實中已敘及
    此部分之事實，且與上開所犯之贓物罪間具有牽連犯之裁判
    上一罪關係，本院自仍應予以審理，併此敘明。
(三)本院爰審酌被告有上開前科，有臺灣高等法院被告前案紀錄
    表一份在卷可按，素行非佳，犯罪之動機、目的、手段，所
    收受之贓物為面額共計十七萬四千元之支票二紙，所詐得之
    金額為十萬元，被害人之損失不輕，暨被告犯後僅坦承部分
    事實，猶否認犯行之態度等一切情狀，量處如主文所示之刑
    ，並諭知如易科罰金之折算標準，以資懲儆。
(四)被告行為時刑法第41條之規定為：「犯最重本刑為三年以下
    有期徒刑以下之刑之罪，而受六月以下有期徒刑或拘役之宣
    告，因身體、教育、職業或家庭之關係，執行顯有困難者，
    得以一元以上三元以下折算一日，易科罰金。」，嗣刑法第
    41條於90年1 月10日修正公布，並於同年月12日生效，修正
    後刑法第41條第1 項係規定：「犯最重本刑為五年以下有期
    徒刑之刑之罪，而受六個月以下有期徒刑或拘役之宣告，因
    身體、教育、職業、家庭之關係或其他正當事由，執行顯有
    困難者，得以一元以上三元以下折算一日，易科罰金。但確
    因不執行所宣告之刑，難收矯正之效，或難以維持法秩序者
    ，不在此限。」，後刑法又於94年2 月2 日修正公布，並自
    95年7 月1 日施行，刑法第41條第1 項前段有關易科罰金折
    算標準經修正為：「犯最重本刑為五年以下有期徒刑以下之
    刑之罪，而受六個月以下有期徒刑或拘役之宣告者，得以新
    臺幣一千元、二千元或三千元折算一日，易科罰金。」。按
    被告行為時及90年1 月10日公布修正後刑法第41條就易科罰
    金之折算標準係規定：「得以一元以上三元以下折算一日，
    易科罰金」，再依修正前罰金罰鍰提高標準條例第2 條（現
    已刪除）之規定，就其原定數額提高為一百倍折算一日，即
    係以銀元一百元、二百元、三百元折算一日，折算為新臺幣
    幣值後，則為以新臺幣三百元、六百元、九百元折算一日，
    比較修正前後之易科罰金折算標準，自以被告行為時及90年
    1 月10修正公布後之刑法第41條規定較94年2 月2 日修正公
    布之刑法有利於被告；而被告行為時刑法第41條得易科罰金
    者限於「最重本刑三年以下有期徒刑之罪」，是90年1 月10
    日修正公布之刑法第41條，顯較有利於被告，依刑法第2 條
    第1 項前段，即應適用90年1 月10修正公布之刑法第41條第
    1 項前段及修正前罰金罰鍰提高標準條例第2 條等規定，定
    其易科罰金之折算標準，附此敘明。
據上論斷，應依刑事訴訟法第299 條第1 項前段，刑法第2 條第
1 項前段、第339 條第1 項、第349 條第1 項、修正前刑法第55
條前段、90年1 月10日修正公布之刑法第41條第1 項前段，刑法
施行法第1 條之1 第1 項、第2 項前段，修正前罰金罰鍰提高標
準條例第2 條，判決如主文。
本案經檢察官吳宗光到庭執行職務。
中　　華　　民　　國　　96　　年　　6 　　月　　22　　日
                  刑事第十七庭審判長法　官 李幼妃
                                    法  官 鄭燕璘
                                    法  官 張紹省
以上正本證明與原本無異。
如不服本判決應於送達後十日內向本院提出上訴狀。
                                    書記官 周雅玲
中　　華　　民　　國　　96　　年　　6 　　月　　29　　日
附錄本案論罪科刑法條全文：
中華民國刑法第339條第1項
意圖為自己或第三人不法之所有，以詐術使人將本人或第三人之
物交付者，處五年以下有期徒刑、拘役或科或併科一千元以下罰
金。
中華民國刑法第349條第1項
收受贓物者，處三年以下有期徒刑、拘役或五百元以下罰金。
